臺灣高雄地方法院刑事判決　　　　　　　 94年度易字第640號
公　訴　人　臺灣高雄地方法院檢察署檢察官
被　　　告　南台灣鑫美實業有限公司
兼代表人　　丙○○
被　　　告　欽富企業股份有限公司
兼代表人　　甲○○　男（民國46年6月3日生）
上二人共同
選任辯護人　孫志鴻律師
被　　　告　新潮辦公家具行
兼代表人　　戊○○　男（民國51年11月16日生）
被　　　告　丁○○
上列被告等因違反政府採購法案件，經檢察官提起公訴（94年度
偵字第5611號），本院適用簡式審判程序判決如下：
    主  文
丙○○、丁○○共同意圖影響採購結果，而借用他人名義投標，
各處有期徒刑肆月，如易科罰金，均以參佰元折算壹日。均緩刑
貳年。
甲○○、戊○○容許他人借用本人名義參加投標，各處有期徒刑
肆月，如易科罰金，均以參佰元折算壹日。均緩刑貳年。
南台灣鑫美實業有限公司廠商之代表人、受雇人，因執行業務意
圖影響採購結果，而借用他人名義投標，科罰金新台幣伍萬元。
欽富企業股份有限公司、新潮辦公家具行廠商之代表人因執行業
務容許他人借用本人名義參加投標，各科罰金新台幣伍萬元。
    事  實
一、丙○○係南台灣鑫美實業有限公司（以下簡稱鑫美公司）之
    代表人，甲○○係欽富企業股份有限公司（以下簡稱欽富公
    司）之代表人，戊○○係新潮辦公家具行（以下簡稱新潮家
    具行）之代表人，丁○○則受雇於鑫美公司擔任會計乙職。
    緣於民國92年11月11日，海軍左營後勤支援指揮部於網路上
    公告招標「二斗地櫃等十一項」採購案，丙○○、丁○○因
    有意使鑫美公司承攬上開採購案，為確保招標機關能順利開
    標決標，並標得上開採購案，竟共同意圖影響採購結果之犯
    意聯絡，於92年11月24日開標前之某日，由丁○○聯絡知悉
    上情且本身並無意投標之甲○○、戊○○，取得甲○○、戊○○同意而容許借用其所代表之欽富公司、新潮家具行名義
    參加投標，押標金由鑫美公司提供，並囑其投標金額需高於
    新台幣（下同）31萬元後，即由丁○○前往彰化銀行博愛分
    行，申購得面額均為15,000元，號碼為KB0000000 號及KB00
    00000 號之連號支票2 紙，再分別送交予欽富公司及新潮家
    具行，作為投標押金之用，並由甲○○、戊○○分別自行製
    作欽富公司、新潮家行具投標文件，而借用欽富公司、新潮
    家具行名義參加投標上開採購案。嗣於92年11月24日下午2
    時許開標時，三家公司均責由丁○○到場參與競標作業，該
    次開標結果，因欽富公司與新潮家具行之押標金支票連號，
    經海軍左營後勤支援指揮部開標人員發覺有異而判定為不合
    格標，宣佈由鑫美公司以300,680 元價格得標，並移請法務
    部調查局高雄市調查處調查而查獲。
二、案經法務部調查局高雄市調查處移請臺灣高雄地方法院檢察
    署檢察官偵查起訴。
    理  由
一、上揭事實，業據被告丙○○、丁○○、甲○○、戊○○於本
    院審理時坦承不諱，復有海軍左營後勤支援指揮部招投標及
    契約文件、國內財物勞務採購單、投標押金所用之支票、支
    票申請書代收入傳票、開標、決標紀錄等在卷可稽（見偵查
    卷第39頁至第71頁），被告等自白均核與事實相符，應堪採
    信。本件事證明確，被告等犯行均洵堪認定。
二、核被告丙○○、丁○○所為，均係違反政府採購法第87條第
    5 項前段之意圖影響採購結果而借用他人名義投標罪；被告
    甲○○、戊○○所為，均係違反政府採購法第87條第5 項後
    段之容許他人借用本人名義參加投標罪。另被告丙○○、丁○○分別為鑫美公司之代表人、受雇人，被告甲○○、戊○○分別為欽富公司、新潮家具行之代表人；被告鑫美公司因
    代表人、受雇人執行業務，借用他人名義參加投標，被告欽
    富公司、新潮家具行因代表人執行業務，容許他人借用本人
    名義參加投標，而分別違反政府採購法第87條第5 項前段、
    後段規定，被告鑫美公司、欽富公司及新潮家具行依同法第
    92條之規定，均應科以該條之罰金。被告丙○○與丁○○間
    就上開借用他人名義投標之犯行，有犯意之聯絡及行為之分
    擔，均為共同正犯。爰審酌被告丙○○、丁○○為使鑫美公
    司承攬採購案而借用他人名義參加投標，而被告甲○○、戊○○亦容許他人借用公司名義參加投標，所為均足使公共工
    程品質因缺乏競爭而趨低劣及浪費公帑，惡性均非輕，惟念
    渠等犯後均坦承犯行，均知所悔悟，且被告甲○○、戊○○
    係出於幫助鑫美公司得標之心裡，始為本件犯行，並未因此
    獲利等一切情狀，各量處如主文所示之刑，並就被告丙○○
    、丁○○、甲○○、戊○○所宣告之刑均諭知易科罰金之折
    算標準，以資懲儆。末查，被告丙○○、丁○○、甲○○、
    戊○○前均未曾受有期徒刑以上刑之宣告，有臺灣高等法院
    被告全國前案紀錄表4 份在卷可稽，渠等因一時失慮而犯本
    罪，且犯後均坦承犯行，深知悔悟，經此偵審程序及刑之宣
    告，應知所警惕而無再犯之虞，本院認其所受刑之宣告，以
    暫不執行為適當，均併予宣告緩刑2 年，以啟自新。
據上論斷，應依刑事訴訟法第299條第1項前段、第273條之1第1
項，政府採購法第87條第5項、第92條，刑法第11條前段、第28
條、第41條第1項前段、第74條第1款，罰金罰鍰提高標準條例第
2條，判決如主文。
本案經檢察官乙○○到庭執行職務。
中　　華　　民　　國　　94　　年　　7 　　月　　8 　　日
                  刑事第三庭    法　官    陳玉聰
以上正本證明與原本無異。
如不服本判決，應於判決送達後10日內，向本院提出上訴狀。
中　　華　　民　　國　　94　　年　　7 　　月　　8 　　日
                                書記官    鄭淑臻
附錄本判決論罪科刑法條全文：
政府採購法第87條第5項
意圖影響採購結果或獲取不當利益，而借用他人名義或證件投標
者，處3年以下有期徒刑，得併科新臺幣1百萬元以下罰金。容許
他人借用本人名義或證件參加投標者，亦同。
政府採購法第92條
廠商之代表人、代理人、受雇人或其他從業人員，因執行業務犯
本法之罪者，除依該條規定處罰其行為人外，對該廠商亦科以該
條之罰金。
